臺灣臺南地方法院刑事判決　　　　　　　　　　　　　九十一年度易字第四八五號
　　公　訴　人　臺灣臺南地方法院檢察署檢察官
　　被　　　告　甲 ○ ○○
右列被告因妨害名譽等案件，經檢察官提起公訴（九十一年度偵字第二四八九號），
本院判決如左：
    主  文
甲○○○公然侮辱人，處拘役拾日，如易科罰金，以佰元折算壹日。
被訴恐嚇部分無罪。
    事  實
一、甲○○○與乙○○原係朋友關係，嗣因合租房屋之水電費用負擔問題互生閒隙。
    兩人於民國九十一年一月一月十八時許，因細故發生爭執，詎甲○○○竟基於公
    然侮辱他人之犯意，在乙○○所經營位在臺南市○○街二二七號之「黎姿美髮工
    作室」不特定人得出入之場所內，公然以「沒天良、沒心肝」等足以貶損他人社
    會評價之言詞辱罵乙○○。
二、案經乙○○訴由臺南市警察局第六分局報請臺灣臺南地方法院檢察署檢察官偵查
    起訴。
    理  由
壹、有罪部分：
一、訊據被告甲○○○固坦承有於右揭時地以「沒天良、沒心肝」等言詞辱罵告訴人
    乙○○等情不諱（見本院卷第九、一○頁），惟矢口否認有何妨害名譽犯行，辯
    稱：伊只是一時生氣，情緒不穩定，用辭不當而已，並無辱罵之犯意云云（見本
    院卷第九、一○、四二頁）。惟查：右揭事實，業據告訴人乙○○指訴綦詳，核
    與證人丙○○於偵查中證稱：伊於九十一年一月一日聽到被告罵乙○○「沒天良
    、沒心肝」，當時乙○○正在幫伊修指甲等語（見偵查卷第一二頁）；及其於本
    院調查時證稱：伊於九十一年一月一日十八時許至告訴人店裡，當時只有告訴人
    在，被告在店外面賣水果，伊洗頭、護髮後，被告正在幫伊修指甲時，被告進來
    店裡搬東西．．．被告出去後又進來，就開始罵告訴人沒天良、沒良心等等，罵
    了有十分鐘，一直重複很大聲等語（見本院卷第二五、二六頁），均相一致，且
    被告供稱其與證人丙○○並無仇恨，是該證人之證詞應無誣陷之虞，堪予採信；
    又按「沒天良」、「沒心肝」等語，均係足以貶抑對方人格及聲譽之言詞，且被
    告辱罵之場合又係告訴人經營生意之美髮工作室，當時又有告訴人之客戶在場，
    自會影響他人對告訴人之人格評價，而減損告訴人之社會聲譽，是被告以之責
    告訴人，自有侮辱之意甚明，被告辯稱其無辱罵之意云云，不足採信。本案事證
    明確，被告犯行堪以認定，自應依法論科。
二、按刑法上之公然侮辱罪，係指在多數人或不特定人所得共見共聞之場合下，直接
    對人辱罵、嘲笑或其他表示足以貶損他人人格評價意思之行為。查「黎姿美髮工
    作室」於日常營業時間，係不特定人所得自由進出之場所，此有現場照片三張在
    卷可稽（見偵查卷第七頁），在其內所發生之事，自屬不特定人所得共見共聞；
    而今被告對告訴人以「沒天良」、「沒心肝」等語辱罵，乃客觀上足以使人感受
    侮辱貶損人格之言詞，核被告所為，係犯刑法第三百零九條第一項之公然侮辱罪
    。爰審酌被告與告訴人原係朋友關係，僅因細故即以上開言詞辱罵告訴人，對告
    訴人造成之損害、尚未與告訴人達成和解及犯罪後之態度等一切情狀，量處如主
    文所示之刑，並諭知易科罰金之折算標準。
三、至被告聲請傳喚證人周慧瑩係資以證明其未對告訴人恐嚇及吐口水等情，與上開
    論罪科刑之妨害名譽犯行並無關連，且證人丙○○於本院證稱：當時店裡只有被
    告、告訴人與伊在場等語（見本院卷第二六頁），足見被告為本件犯行時，除證
    人丙○○外，並無其他人在場，參以被告亦自承當時無人在場一節（見本院卷第
    一○頁），足見證人周慧瑩並非在場證人，本院自無庸再行傳喚，併此敘明。
貳、無罪部分：
一、公訴意旨另略以：被告甲○○○於民國九十一年一月一月十八時三十分許，基於
    恐嚇之犯意，以加害財產之事，向告訴人乙○○恫稱：「要讓你的店開不下去」
    等語，使乙○○心生畏懼。因認被告涉犯刑法第三百零五條之恐嚇罪嫌等語。
二、按犯罪事實應依證據認定之，無證據不得推定其犯罪事實。不能證明被告犯罪者
    ，應諭知無罪之判決，刑事訴訟法第一百五十四條、第三百零一條第一項分別定
    有明文。又告訴人之告訴，本以使被告受刑事訴追為目的，故其陳述是否與事實
    相符，自應調查其他證據，以資審認（最高法院六十九年台上字第一五三一號判
    決參照）。次按認定不利於被告之事實，須依積極證據，積極證據不足為不利於
    被告事實之認定時，即應為有利於被告之認定，更不必有何有利之證據，惟犯罪
    事實之認定，應憑真實之證據，倘證據是否真實尚欠明顯，自難以擬制推測之方
    法，為其判斷之基礎（最高法院三十年度上字第八一六號、五十三年台上字第六
    五六號判例參照）。且刑事訴訟上證明之資料，無論其為直接或間接證據，均須
    達於通常一般之人均不致有所懷疑，而得確信其為真實之程度，始得據為有罪之
    認定，若其關於被告是否犯罪之證明未能達此程度，而有合理性懷疑之存在，致
    使無從形成有罪之確信，根據「罪證有疑，利於被告」之證據法則，即不得遽為
    不利被告之認定，亦有最高法院七十六年度臺上字第四九八六號判例可稽。其以
    情況證據（即間接證據）斷罪時，尤須基於該證據在直接關係上所可證明之他項
    情況事實，本乎推理作用足以確證被告有罪，方為合法，不得徒憑主觀上之推想
    ，將一般經驗上有利被告之其他合理情況逕予排除，此觀諸最高法院三十二年度
    上字第六十七號判例意旨亦甚彰明。次按刑法第三百零五條恐嚇罪之「恐嚇」，
    係指凡以經驗法則上人類可加掌握控制之惡害為內容之通知行為，稱恐嚇，成立
    該罪之通知內容，限於所列舉對於生命、身體、自由、名譽、財產之加害事實，
    且須係行為人以人力而直接或間接得加以支配掌握者，始符該罪要件。
三、公訴人認被告涉犯上開恐嚇犯行，無非以告訴人之指訴、證人丙○○之證言及被
    告於檢察官試行調解時，供稱以後不會再去騷擾告訴人等語為其主要論據。訊之
    被告甲○○○堅決否認有何恐嚇犯行，辯稱：伊未對告訴人說上開恐嚇話語等語
    。經查：
    (一)依證人丙○○於偵查中證稱：「我是在九十一年一月一日聽到，當時乙○○在
      幫我修指甲，被告罵完後走到門口，被告回頭說她要與對面師父聯合起來，讓
      乙○○生意無法做」等語（見偵查卷第一二頁）；及其於本院調查時證稱：「
      被告罵完後要出去時，還對著告訴人說『我要聯合對面之師傅讓你的店做不下
      去』．．．」等語（見本院卷第二六頁），足見縱被告當時有對告訴人說上開
      話語，其本意應係指要以此影響告訴人美髮室之生意，讓告訴人所經營之美髮
      室無法再繼續經營下去；惟經本院質以告訴人：「對面是否有美髮室？」一節
      ，告訴人於本院調查時證稱：「沒有，是被告住處之對面有美髮室，被告住處
      對面之美髮室，與我的店有一段距離，我不知道被告為何要這樣對我說」等語
      （見本院卷第一二頁），足見告訴人對被告為何對其恫稱上開言語一情，主觀
      上並不甚瞭解被告之意，是告訴人並未因被告之上開言詞，認被告將付諸實行
      ，讓其生意無法繼續經營，而心生畏懼；且縱被告確有以對於財產之加害事實
      通知告訴人，惟其通知之內容，係要與告訴人對面之師傅聯合起來讓告訴人的
      店無法經營，惟告訴人之美髮室對面並無性質相同之營業場所，被告所稱其住
      處對面之美髮室又與告訴人之美髮室有一段距離，足見被告所通知之加害事實
      ，並非被告所得加以支配掌握者，揆諸前開說明，自與刑法第三百零五條恐嚇
      罪之構成要件不符，而不成立該罪。
    (二)至告訴人雖於本院調查時證稱：「被告說要讓我的店做不下去時，我會害怕，
      因我是單親家庭，還帶一個小孩子，被告有我店裡之大門及後門鑰匙，我怕被
      告對我不利」等語（見本院卷第一三頁），然告訴人所稱「怕被告對其不利」
      ，依其前開證述，係因被告有告訴人店裡之大門及後門鑰匙，故告訴人所稱之
      不利，應係指怕被告對其身體或生命不利，應與告訴人所指訴之被告對其恐嚇
      稱「要讓你的店開不下去」等語無關，是告訴人畏懼之原因既與公訴人所指訴
      之被告恐嚇犯行無因果關係存在，自不得僅以告訴人畏懼為由，即認被告成立
      刑法上之恐嚇罪；又被告雖有告訴人店裡之大門及後門鑰匙，然並非必然會加
      害於告訴人，況二人除口角爭執外，被告並無其他暴力加害行為，告訴人認被
      告會對其生命、身體不利，實係其主觀推想之情況，不得以此遽對被告論罪科
      刑。
    (三)又證人丙○○雖於本院證稱：當時告訴人很害怕，手一直在抖等語（見本院卷
      第二六頁），然告訴人究係因被告對其辱罵，情緒激動氣憤而發抖，或因害怕
      而發抖，實無法僅憑證人之證詞即可確定，衡諸常情，無法排除告訴人係因氣
      憤而發抖之合理情況，根據「罪證有疑，利於被告」之證據法則，即不得遽為
      被告不利之認定。
    (四)綜上所述，本院依調查所得之證據，並查無積極證據足資證明被告有何公訴人
      所指恐嚇之犯行，其犯罪尚屬不能證明，依法應為無罪判決之諭知。
據上論斷，應依刑事訴訟法第二百九十九條第一項前段、第三百零一條第一項，刑法
第三百零九條第一項、第四十二條第二項，罰金罰鍰提高標準條例第一條前段、第二
條，判決如主文。
本案經檢察官曾昭愷到庭執行職務。
中      華      民      國    九十一    年      五      月    二十九    日
                                  臺灣臺南地方法院刑事第四庭
                                      審判長法  官  簡  慧  娟
                                            法  官  林  英  志
                        法  官  林  欣  玲
右正本證明與原本無異。
如不服本判決，應於判決送達後十日內，向本院提出上訴狀。
                                            書記官  莊  淑  雅
中      華      民      國    九十一    年      五      月    三十一    日
附錄本案論罪科刑法條全文：
刑法第三百零九條
公然侮辱人者，處拘役或三百元以下罰金。
以強暴犯前項之罪者，處一年以下有期徒刑、拘役或五百元以下罰金。
